【裁判字號】    89,勞上,7
【裁判日期】    890822
【裁判案由】    給付資遣費
【裁判全文】
臺灣高等法院民事判決  八十九年度勞上字第七號
    上  訴  人  乙○○
                丁○○
                丙○○
    共      同
    訴訟代理人  黃啟倫律師
    被  上訴人  坤龍紡織股份有限公司  設台北市○○路六九巷八之一號
    法定代理人  甲○○        .
    訴訟代理人  林維堯律師
    複  代理人  張淑貞律師
右當事人間給付資遣費等事件，上訴人對於中華民國八十九年一月十一日臺灣臺北地
方法院八十六年度勞訴字第四二號第一審判決提起上訴，本院判決如左：
    主      文
上訴駁回。
第二審訴訟費用由上訴人乙○○、丁○○各負擔四十一分之二十，餘由上訴人丙○○
負擔。
    事      實
甲、上訴人方面：
一、聲明：
（一）原判決廢棄。
（二）被上訴人應依序給付上訴人乙○○、丁○○、丙○○新台幣（下同）六十萬四
      千五百元、六十萬四千五百元、三萬一千五百元及依序自民國（下同）八十四
      年八月六日、八十四年八月六日、八十四年十一月一日起，均至清償日止，按
      年息百分之五計算之利息。
二、陳述：除與原判決記載相同者，予以引用外，並補稱：
（一）被上訴人分別於八十四年八月五日及同年十一月一日片面資遣上訴人乙○○、
      丁○○及上訴人丙○○，已違反勞動契約及勞工法令，致損害上訴人之勞工權
      益，依勞動基準法第十四條第一項第六款及第四項規定，上訴人得不經預告終
      止勞動契約，並請求被上訴人給付資遣費。
（二）上訴人已與被上訴人合意依法定資遣條件終止勞動契約，被上訴人應依勞動基
      準法第十六條第三項及第十七條規定，給付上訴人預告期間工資及資遣費。
三、證據：援用原審之立證方法。
乙、被上訴人方面：
一、聲明：上訴駁回。
二、陳述：除與原判決記載相同者，予以引用外，並補稱：
（一）被上訴人並無違反勞動契約或勞工法令，致損害上訴人權益之情形，上訴人不
      得依勞動基準法第十四條第一項第六款規定終止勞動契約；況上訴人係於八十
      六年四月十一日提起本件訴訟後，始以被上訴人有上開情形，並以起訴狀繕本
      之送達作為終止勞動契約之意思表示，亦已逾同條第二項所規定應於知悉其情
      形之日起三十日內為終止契約之除斥期間。
（二）被上訴人並未與上訴人合意依法定資遣條件終止勞動契約，上訴人亦不得依勞
      動基準法第十六條第三項及第十七條規定，請求被上訴人給付預告期間工資及
      資遣費。
三、證據：援用原審立證之方法。
    理      由
一、本件上訴人主張：上訴人乙○○、丁○○均自六十六年二月間起，受僱於被上訴
    人公司擔任業務人員，詎被上訴人竟於八十四年八月五日以公告方式未附任何理
    由將上訴人乙○○、丁○○資遣；上訴人丙○○則自八十四年六月一日起，受僱
    於被上訴人公司擔任內勤人員，被上訴人亦於八十四年十一月一日以電話向上訴
    人丙○○表示「不必再來」，被上訴人已違反勞動契約及勞工法令，致損害上訴
    人之勞工權益，依勞動基準法第十四條第一項第六款規定，上訴人得不經預告終
    止勞動契約；又上訴人亦已與被上訴人合意依法定資遣條件終止勞動契約，被上
    訴人應依勞動基準法第十六條第三項及第十七條規定，給付上訴人預告期間工資
    及資遣費；上訴人乙○○、丁○○之工作年資均為十八年又六個月，資遣前六個
    月之平均工資均為三萬一千元；上訴人丙○○之工作年資為五個月，資遣前六個
    月之平均工資為四萬二千元等情，爰依勞動基準法第十四條第四項、第十六條第
    三項及第十七條規定，求為命被上訴人依序給付上訴人乙○○、丁○○、丙○○
    六十萬四千五百元、六十萬四千五百元（即十八又二分之一個月平均工資之資遣
    費五十七萬三千五百元及一個月預告期間工資三萬一千元）、三萬一千五百元（
    即十二分之五個月平均工資之資遣費一萬七千五百元及十日預告期間工資一萬四
    千元）及均加付法定遲延利息之判決。
    被上訴人則以：上訴人乙○○於八十四年七月三日、十一日、二十日、二十一日
    、二十二日、二十九日及三十一日均無正當理由曠工，有繼續曠工三日及一個月
    內曠工達七日之情形；上訴人丁○○亦於同年月三日、五日、八日、十一日、十
    四日、十五日、二十日、二十二日、二十四日、二十五日及二十九日均無正當理
    由曠工，有繼續曠工三日及一個月內曠工達十一日之情形，被上訴人得依勞動基
    準法第十二條第一項第六款規定，不經預告終止勞動契約，依同法第十八條第一
    款規定，上訴人乙○○、丁○○不得向被上訴人請求加發預告期間工資及資遣費
    ；另上訴人丙○○係於八十四年十一月一日自行離職，被上訴人無何違法資遣情
    事，自亦無須給付預告期間工資及資遣費等語，資為抗辯。
二、經查上訴人主張上訴人乙○○、丁○○均自六十六年二月間起，受僱於被上訴人
    公司擔任業務員，迄八十四年八月五日離職；上訴人丙○○自八十四年六月一日
    起，受僱於被上訴人公司擔任內勤人員，迄八十四年十一月一日離職之事實，業
    據其提出勞工保險卡、公告、台北市政府勞工局函及薪資袋為證（見原審卷七至
    十五頁），且為被上訴人所不爭執，固堪信為真實。
三、惟上訴人另主張被上訴人分別於八十四年八月五日及同年十一月一日片面資遣上
    訴人乙○○、丁○○及上訴人丙○○，已違反勞動契約及勞工法令，致損害上訴
    人之勞工權益，依勞動基準法第十四條第一項第六款規定，上訴人得不經預告終
    止勞動契約，以及上訴人已與被上訴人合意依法定資遣條件終止勞動契約云云，
    則為被上訴人所否認，並以前開情詞置辯。經查：
  (一)按雇主有違反勞動契約或勞工法令，致有損害勞工權益之虞之情形，勞工得不經
    預告終止契約，勞動基準法第十四條第一項第六款固定有明文，惟勞工依上開規
    定終止契約者，應自知悉其情形之日起，三十日內為之，同條第二項亦定有明文
    。查被上訴人縱有如上訴人所主張其分別於八十四年八月五日及同年十一月一日
    片面資遣上訴人，違反勞動契約及勞工法令之情形，然上訴人於斯時即已知悉該
    事由，則上訴人遲至八十六年四月十一日提起本件訴訟時，始以被上訴人有勞動
    基準法第十四條第一項第六款所規定之事由，並以起訴狀繕本之送達作為終止勞
    動契約之意思表示（見本院卷四二頁），顯已逾該條第二項所規定三十日之除斥
    期間，是上訴人以此事由，終止兩造間之勞動契約，於法不合，自不得依勞動基
    準法第十四條第四項準用同法第十七條規定，請求被上訴人給付資遣費。
  (二)次按勞工有無正當理由繼續曠工三日或一個月內曠工達六日之情形，雇主得不經
    預告終止契約，勞動基準法第十二條第一項第六款固亦定有明文，惟雇主依上開
    規定終止契約者，應自知悉其情形之日起，三十日內為之，同條第二項亦定有明
    文。查被上訴人雖抗辯上訴人乙○○、丁○○於八十四年七月間各有前開無正當
    理由繼續曠工三日及一個月內曠工達六日之情形，並提出考勤表為證（見原審卷
    附件），然被上訴人既於八十四年七月間即已知悉上開情形，惟並未以此事由終
    止與上訴人乙○○、劉彩娟間之勞動契約，僅於八十四年八月五日片面以公告方
    式未附任何理由表示上訴人乙○○、劉彩娟已於（八十四年）七月底經資遣離職
    （見原審卷九頁之公告），直至上訴人提起本件訴訟後，被上訴人始抗辯上訴人
    乙○○、劉彩娟有勞動基準法第十二條第一項第六款所規定之上開事由，其得不
    經預告終止勞動契約（見原審卷二三頁背面、本院卷一一四頁），顯已逾該條第
    二項所規定三十日之除斥期間，被上訴人已不得以此事由，終止其與上訴人乙○
    ○、劉彩娟間之勞動契約。
  (三)復按勞動基準法為保障勞工，雇主非有該法第十一條、第十二條第一項及第十三
    條但書所規定之事由，不得終止勞動契約；又勞工僅於雇主依勞動基準法第十一
    條或第十三條但書規定終止勞動契約，始得請求雇主給付預告期間工資及資遣費
    ，此觀之同法第十六條第三項及第十七條規定至明。被上訴人於八十四年八月五
    日以公告方式表示上訴人乙○○、丁○○已於八十四年七月底經資遣離職，以及
    於同年十一月一日以電話向上訴人丙○○表示「不必再來」而命其離職（見原審
    卷一五七至一五九頁之電話錄音帶譯文），既均未敘明任何資遣理由（為被上訴
    人所自認－見本院卷一一四頁），揆諸上開說明，被上訴人以資遣方式片面終止
    兩造間之勞動契約自非合法，上訴人亦不得依勞動基準法第十六條第三項及第十
    七條規定，請求被上訴人給付預告期間工資及資遣費。
  (四)又：被上訴人於八十四年八月五日公告資遣上訴人乙○○、丁○○，以及於同年
    十一月一日以電話資遣上訴人丙○○既均屬不合法，已如前述，且上訴人亦一再
    表示被上訴人所為之上開資遣係違反勞動契約及勞工法令，則上訴人自無從與被
    上訴人達成依法定資遣條件終止勞動契約之合致之意思表示，況被上訴人於其資
    遣上訴人時，亦始終並未表示同意給付法定之預告期間工資及資遣費與上訴人，
    是上訴人主張兩造已合意依法定資遣條件終止勞動契約，被上訴人應依勞動基準
    法第十六條第三項及第十七條規定，給付上訴人預告期間工資及資遣費，亦屬無
    據。
四、綜上所述，上訴人依據勞動基準法第十四條第四項、第十六條第三項及第十七條
    規定，請求被上訴人應依序給付上訴人乙○○、丁○○、丙○○六十萬四千五百
    元、六十萬四千五百元（即十八又二分之一個月平均工資之資遣費五十七萬三千
    五百元及一個月預告期間工資三萬一千元）、三萬一千五百元（即十二分之五個
    月平均工資之資遣費一萬七千五百元及十日預告期間工資一萬四千元）及法定遲
    延利息，即屬不應准許。原審所為上訴人敗訴之判決，並無違誤，上訴論旨仍執
    前詞指摘原判決不當，求予廢棄改判，為無理由。
五、至兩造其餘攻擊或防禦方法，經本院斟酌後，認為均不足以影響本判決之結果，
    自無逐一詳予論駁之必要，併此敘明。
據上論結，本件上訴為無理由，依民事訴訟法第四百四十九條第一項、第七十八條、
第八十五條第一項但書，判決如主文。
中      華      民      國    八十九    年      八      月    二十二    日
                                臺灣高等法院勞工法庭第三庭
                                    審判長法  官  林  鄉  誠
                                          法  官  謝  碧  莉
                                          法  官  陳  駿  璧
右正本係照原本作成。
如不服本判決，應於收受送達後二十日內向本院提出上訴書狀，其未表明上訴理由者
，應於提出上訴後二十日內向本院補提理由書狀（均須按他造當事人之人數附繕本）
上訴時應提出委任律師或具有律師資格之人之委任狀；委任有律師資格者，另應附具
律師及格證書及釋明委任人與受任人有民事訴訟法第四百六十六條之一第一項但書或
第二項（詳附註）所定關係之釋明文書影本。
中      華      民      國    八十九    年      八      月    二十五    日
                                          書記官  鄭  淑  昀
附註：
民事訴訟法第四百六十六條之一（第一項、第二項）：
對於第二審判決上訴，上訴人應委任律師為訴訟代理人。但上訴人或其法定代理人具
有律師資格者，不在此限。
上訴人之配偶、三親等內之血親、二親等內之姻親，或上訴人為法人、中央或地方機
關時，其所屬專任人員具有律師資格並經法院認為適當者，亦得為第三審訴訟代理人
。


司法院資訊處製作；財團法人民間司法改革基金會備份。
